【裁判字號】    89,附民,304
【裁判日期】    891031
【裁判案由】    傷害
【裁判全文】
臺灣板橋地方法院刑事附帶民事訴訟判決            八十九年度附民字第三０四號
    原      告  甲○○
    訴訟代理人  乙○○
    被      告  丙○○
右列被告因八十九年度易字第二三二五號傷害案件，經原告提起附帶民事訴訟，本院
判決如左：
    主  文
被告應給付原告新台幣壹萬肆仟玖佰貳拾伍元及自民國八十九年八月十二日起至清償
日止，按年息百分之五計算之利息。
原告其餘之訴駁回。
本判決第一項於原告以新台幣伍仟元為被告供擔保後，得假執行，但被告如於假執行
程序實施前以新台幣壹萬肆仟玖佰貳拾伍元為原告預供擔保後，得免為假執行。
原告其餘假執行之聲請駁回。
    事  實
一、原告方面：
   （一）聲明：
         (1)被告應給付原告新臺幣（下同）一百零一萬四千六百三十九元，及自起
           訴狀繕本送達翌日起至清償日止按年息百分之五計算之利息。
         (2)原告願供擔保請准宣告假執行。
   （二）陳述：
        (1)查被告於民國八十八年十月二十五日凌晨二時許，在台北縣新莊市○○街
          一三二號前，手持棍棒打傷原告頭部，至今仍陣陣作痛，並繼續吃藥，傷
          勢嚴重，爰依民法第一百八十四條第一項前段及第一百九十三條第一項之
          規定請求被告賠償原告醫藥費共一萬四千六百三十九元（台北醫院部分一
          萬三千五百六十五元、長庚醫院部分一千零七十四元），並因受傷害頭部
          仍陣陣作痛，精神受非常嚴重之打擊，請求賠償一百萬元。
        (2)原告未曾讀書，現開金紙店，兼賣檳榔，並開設神壇，每月收入不清楚，
          但足供家庭開銷及每月繳貸款一萬六千餘元。
    （三）證據：引用刑事案卷所載之證據，並提出診斷證明書二紙、行政院衛生署
          台北醫院門診藥單四張、行政院衛生署台北全民健保身分就醫醫療費用證
          明書及長庚紀念醫院醫療費用收據各一紙為證。
二、被告方面：
    （一）聲明：駁回原告之訴，如受不利之判決，願供擔保請准宣告免為假執行。
    （二）陳述：被告打原告僅係輕傷，應該幾天就會痊癒，被告認為原告八十九年
          之醫療支出與其無涉。又被告係高職肄業、職業地板代工、月薪約五萬元
          。
    （三）證據：引用刑事案卷所提出之證據。
    理  由
一、緣丙○○、其子被告楊政郎與原告甲○○、其子陳嘉慶係鄰居關係，雙方前因傷
    害案件致生嫌隙。緣被告之父於八十八年十月二十五日凌晨近三時許，外出飲酒
    欲返家時，行經原告位於台北縣新莊市○○街一三二號之店面兼住處，癲癇發作
    ，撞擊該處鐵門，原告、其夫陳振興、其子陳嘉慶開門查看後，雙方隨即發生爭
    吵，楊政郎之妻楊丁秋花亦趕至該處，原告之子陳嘉慶即基於普通傷害之犯意，
    持不知何人所有之棍棒毆打楊政郎，致楊政郎受有左腰背紅腫二乘六公分之傷害
    。楊丁秋花見狀，乃打電話聯繫女婿李正忠及被告，李正忠先行到場，楊丁秋花
    乃與李正忠先將其夫楊政郎攙扶回住處。之後被告始到該處，乃質問陳嘉慶為何
    毆打其父，並因原告抓住其手臂，遂基於普通傷害之犯意，持隨手拾得之木棍毆
    打被告頭部，致使原告受有頭部瘀傷三乘三公分之傷害，原告亦基於傷害之犯意
    ，用手抓原告手臂，致使被告受有右手肘條狀擦傷三乘０˙五公分共三條之傷害
    等事實，業據本院八十九年度易字第二三二五號刑事判決審認明確論處罪刑，依
    刑事訴訟法第五百條前段規定，應認原告此部分之主張為真實。
二、因犯罪而受損害之人，於刑事訴訟程序中得提起附帶民事訴訟，對於被告請求回
    復其損害，為刑事訴訟法第四百八十七條第一項所明定。按因故意或過失，不法
    侵害他人之權利者，負損害賠償責任；不法侵害他人之身體、健康、名譽或自由
    者，被害人雖非財產上之損害，亦得請求賠償相當之金額，其名譽被侵害者，並
    得請求為回復名譽之適當處分，民法第一百八十四條第一項、第一百九十五條第
    一項亦定有明文（該條文雖於八十八年四月二十一日修正公佈，惟於八十九年五
    月五日施行，是本件應適用行為時之舊法）。原告主張共支出醫療費一萬四千六
    百三十九元，惟經核原告所提出之行政院衛生署台北全民健保身分就醫醫療費用
    證明書一紙，係記載原告於八十八年十月二十五日至同年月三十日在台北醫院治
    療，其中除診斷證明費九百元及伙食費七百四十元非因侵權行為所生之損害應予
    剔除外，其餘一萬一千九百二十五元，均為治療上所必要，且為被告所不爭執，
    應予准許；至原告主張其目前仍持續治療，並支出長庚醫院醫療費一千零七十四
    元，並提出長庚紀念醫院醫療費用收據一紙、行政院衛生署台北醫院診斷證明書
    一紙及門診藥單四張為證。惟上開行政院衛生署台北醫院之診斷證明書係記載原
    告於八十九年三月六日至該院門診就醫，而門診藥單日期二張為八十九年六月二
    十八日、二張為八十九年七月六日，且前揭長庚紀念醫院醫療費用收據日期係八
    十九年二月二十四日，均離原告被毆時間已相隔數月，原告又無提出被毆後有持
    續治療之證據，且無法提出證據證明相隔數月後之治療係因於八十八年十月二十
    五日被毆所造成，是原告此部份之主張為無理由，應予駁回。原告主張未曾讀書
    ，現開金紙店，兼賣檳榔，並開設神壇，每月收入不清楚，但足供家庭開銷及每
    月繳貸款一萬六千餘元，被告主張為高職肄業、職業地板代工、月薪約五萬元；
    此為雙方所不爭執。本院斟酌傷害發生之原因、雙方學歷、社會地位、經濟狀況
    及被告所為致原告所受損害，認為被告應賠償原告精神慰藉金三千元始為適當。
    原告逾此部分之請求，尚非有據，不應准許。
三、原告依民法第一百八十四條第一項前段及第一百九十五條第一項（依原告主張係
    請求精神慰藉金，惟法條誤載為第一百九十三條第一項）請求被告賠償一萬四千
    九百二十五元及自訴狀繕本送達被告翌日即八十九年八月十二日起至清償日止按
    年息百分之五計算之利息，為有理由，應予准許，逾此部分之請求，為無理由，
    應予駁回。
四、假執行之宣告：兩造均陳明願供擔保請求宣告假執行或免為假執行，經核於原告
    勝訴部分並無不合，爰分別酌定相當擔保金額，予以准許。至原告敗訴部分，其
    假執行之聲請亦失所附麗，不應准許。
據上論結：原告之訴為一部有理由、一部無理由，並依刑事訴訟法第五百零二條第一
項、第二項、第四百九十一條第十款，民事訴訟法第三百九十條第二項、第三百九十
二條，判決如主文。
中      華      民      國    八十九    年      十      月    三十一    日
                                      臺灣板橋地方法院刑事第五庭
                                          法  官  李世華
右正本證明與原本無異
對於本判決如不服非對刑事判決上訴時不得上訴並應於送達後十日內向本院提出上訴
狀
                  書記官  卓聖智
中      華      民      國    八十九    年      十一    月      二      日


司法院資訊處製作；財團法人民間司法改革基金會備份。
